臺灣彰化地方法院刑事判決　　　　　　　　　　　　　九十三年度訴字第一九四號
　　公　訴　人　臺灣彰化地方法院檢察署檢察官
　　被　　　告　丁○○
　　選任辯護人　劉進堂律師
　　被　　　告　丙○○
　　　　　　　　戊○○
右列被告等因常業重利等案件，經檢察官提起公訴（九十二年度偵字第七○七○號、
第八三一二號），本院判決如左：
    主  文
丁○○共同以乘他人急迫貸以金錢，而取得與原本顯不相當之重利為常業，累犯，處
有期徒刑壹年拾月，如附表二編號一、二所示之物沒收之。又共同意圖他人受刑事處
分，向該管公務員誣告，累犯，處有期徒刑壹年陸月，如附表二編號四、五所示之物
沒收之。應執行有期徒刑參年貳月，如附表二編號一、二、四、五所示之物沒收之。
被訴傷害罪部分公訴不受理。
丙○○共同以乘他人急迫貸以金錢，而取得與原本顯不相當之重利為常業，處有期徒
刑壹年陸月，如附表二編號一、二所示之物沒收之。又共同意圖他人受刑事處分，向
該管公務員誣告，處有期徒刑壹年貳月，如附表二編號四、五所示之物沒收之。應執
行有期徒刑貳年柒月，如附表二編號一、二、四、五所示之物沒收之。被訴傷害罪部
分公訴不受理。
戊○○共同以乘他人急迫貸以金錢，而取得與原本顯不相當之重利為常業，處有期徒
刑壹年陸月，如附表二編號一、二所示之物沒收之。又共同意圖他人受刑事處分，向
該管公務員誣告，處有期徒刑壹年貳月，如附表二編號四、五所示之物沒收之。應執
行有期徒刑貳年柒月，如附表二編號一、二、四、五所示之物沒收之。
    事  實
一、丁○○曾因重利及詐欺案件，經法院分別判處有期徒刑六月、五月，並定應執行
    刑為有期徒刑十月，於民國八十七年八月十四日確定，嗣於八十八年二月十八日
    縮刑期滿而執行完畢。丙○○曾因詐欺及賭博案件，分經法院判處有期徒刑三年
    六月、四月確定，並接續執行，現執行中（不構成累犯）。戊○○曾因重利案件
    ，經法院判處有期徒刑六月、緩刑二年，於九十年六月二十六日確定。丁○○、
    丙○○、戊○○知悉經營民間放款業務（即俗稱之地下錢莊），可獲取重利，即
    基於常業重利之共同犯意聯絡，推由丁○○自九十一年十一月某日起，迄九十二
    年七月一日止，在自由時報刊登「身分證信貸、０９３０─５５００２８」之廣
    告，及以夾報方式散布刊登「２４Ｈ低利貸款，二十萬內民間一分利，免押保，
    有無票皆可，非錢莊，手續簡便，０９３０─５５００２８劉小姐」內容之廣告
    ，藉以招攬需款孔急而陷於急迫之不特定之人向其等借貸金錢以賺取利息收入。
    適有己○○、甲○○、庚○○等不特定人，因缺錢急用需要現金等原因，即以上
    開電話與丁○○等人接洽貸款事宜，丁○○則化名為「陳先生」負責提供資金、
    決定是否借款予被害人、收取利息、調查被害人居住環境等資料，丙○○則化名
    為「王先生」與綽號「黑猴」化名為「丁先生」之戊○○一同負責收取利息及調
查被害人居住環境等資料，並乘己○○等人需款孔急之際，分別在彰化縣埔心鄉
    ○○村○○路一一七號己○○住處、同縣彰化市○○路某泡沬紅茶店、同縣員林
    鎮○○路「過客泡沬紅茶坊」等地，同意貸予新台幣（下同）五萬元及三萬元不
    等之現金，預扣利息後，約定每十天至十五天清償一次利息或還清本金，並使借
    款人交付國民身分證正本或影本，且簽發面額與借款金額相同之本票作為擔保，
    而以此方式取得與原本顯不相當之重利，戊○○並借用不知情之友人高金德在合
    作金庫銀行股份有限公司（下簡稱合作金庫）開設帳號00000000000
    00號帳戶供借款人庚○○匯款清償利息之用，丁○○、丙○○、戊○○三人並
    皆以之為常業而賴此維生（以上借款人、借款時間、地點、借款之急迫原因、貸
    款金額、償還本息方式均詳如附表一所示）。嗣於九十二年九月十八日十八時許
    ，丁○○在彰化縣彰化市○○路與中正路口，向附表一編號二所示之被害人甲○○收取重利利息七千元後，經警當場逮捕，並扣得上開七千元（已發還甲○○）
    、丁○○所有供常業重利犯罪預備所用之商業本票一本及其所有供與丙○○、戊○○聯絡借款、收取重利利息使用門號0000000000號之三星牌行動電
    話乙支暨非屬丁○○、丙○○、戊○○所有之合作金庫金融卡二張，同日十八時
    三十分許，戊○○並主動交付高金德所有之合作金庫金融卡乙張供警留存扣押（
    扣押物品詳如附表二編號一至三所示）。
二、丁○○、丙○○與戊○○因己○○未按期清償重利之利息，為逼迫己○○出面按
    期清償利息及本金，竟另萌生行使偽造私文書及意圖己○○受刑事處分之誣告之
    共同犯意聯絡，在九十一年十二月二十六日前之某日，在彰化縣彰化市○○路某
    泡沬紅茶店，由丁○○、丙○○其中一人提供內容虛構為「告訴人乙○○、被告
    己○○，為被告己○○涉嫌詐欺案提起告訴由，被告於九十年十一月十九日向告
    訴人借款伍萬元整，並簽發本票乙紙予告訴人，詎料票屆清償期，被告竟遷移居
    所，至此告訴人始知受騙，被告業以詐術令告訴人將財物交付，並持有虛偽意思
    之示，據此實有犯刑法詐欺罪之嫌，又嫌犯復住所他遷不接電話，告訴人非如此
    實無他途維己法益，是故為此狀」之刑事告訴狀範本供戊○○抄寫，戊○○抄寫
    相同內容後，未經乙○○同意或授權，即在具狀人處偽簽乙○○簽名乙枚及蓋用
    丁○○、丙○○其中一人所交付前於不詳時地偽刻之乙○○印文乙枚於刑事告訴
    狀上，表示係以乙○○名義對己○○提出詐欺取財之告訴，並於九十一年十二月
    二十六日提出於臺灣彰化地方法院檢察署而行使之，足以生損害於乙○○，並向
    臺灣彰化地方法院檢察署檢察官誣告己○○涉有詐欺取財罪嫌。嗣經臺灣彰化地
    方法院檢察署檢察官陸續傳喚己○○、乙○○到庭說明後，始偵知上情。
三、案經彰化縣警察局移送臺灣彰化地方法院檢察署檢察官偵查起訴。
    理  由
壹、有罪部分
一、訊據被告丁○○矢口否認有何常業重利、行使偽造私文書及誣告之犯行，並辯稱
    ：報紙廣告非伊刊登，係綽號「小陳」之成年男子刊登，因當時缺錢，「小陳」
    遂邀集伊一起經營地下錢莊，己○○係借款五萬元，利息每十日八千元，僅付二
    期利息，甲○○亦係借款五萬元，但未支付利息，庚○○借款及清償利息部分則
    如事實欄所載無誤，而當時伊曾聽聞被告丙○○表示倘己○○不還款，則要對己○○提出告訴，但因當時伊在打電動玩具，故不清楚實際發生情形云云；被告丙○○則就常業重利犯行坦承不諱，惟否認有何行使偽造私文書及誣告之犯行，辯
    稱：係被告丁○○授意伊填寫告訴狀範本，但告訴狀非伊填寫，乙○○印章亦非
    伊所蓋，被告戊○○在填寫告訴狀時伊並不在場，遞狀時伊亦不在場，故皆不知
    情云云；被告戊○○則就公訴人起訴之常業重利及誣告犯行自白不諱，然否認有
    何行使偽造私文書犯行，辯稱：填寫告訴狀有經乙○○同意云云。經查：
甲、常業重利部分：
（一）證人己○○於九十二年九月二十九日偵訊時並未具結，其所為之證詞依刑事訴
      訟法第一百五十八條之三之規定，自無證據能力，合先敘明。
（二）被告丁○○、丙○○、戊○○三人如何貸款予被害人己○○、甲○○、庚○○
      之犯罪事實，業據被害人己○○、甲○○、庚○○分別於警詢、偵訊及本院審
      理時證述甚明，其中被害人己○○於九十二年五月二十一日警詢、同年十一月
      二十八日偵訊及本院審理時具結證述：伊係見夾報上刊登「２４Ｈ低利貸款，
      二十萬內民間一分利，免押保，有無票皆可，非錢莊，手續簡便，０９３０─
      ５５００２８劉小姐」之訊息，即依上面刊登之電話，於九十一年十一月十二
      日，打電話向對方借款，對方自稱姓王，並表示會請外務至伊住處洽談，當日
      下午被告丁○○等三人一同至伊住處洽談借款事宜，因伊需軋三紙支票，當時
      很急，本來有朋友要借，但臨時出狀況沒辦法借，伊不得不借款，借五萬元，
      第一期利息一萬元在借款時即先扣除，並提供身分證正本，另簽署面額五萬元
      之本票乙紙，本票係由被告戊○○帶來，後每十日須繳一期利息一萬元，除預
      扣之第一次利息外，伊另於九十一年十一月二十五日在彰化縣員林鎮員林火車
      站前支付乙次利息一萬元等語（詳彰化縣警察局彰警刑字第○九二○○二八七
      一三號刑案偵查卷宗第十六頁至第十七頁、臺灣彰化地方法院檢察署九十二年
      度偵字第八三一二號偵查卷宗第三七頁、本院九十三年九月二十一日審判筆錄
      第十二頁至第十三頁、第十七頁至第十九頁）；證人甲○○於本院審理時結證
      稱：伊見報紙夾報廣告，因急需款項繳納保險費及其他費用，且當時尚未領取
      薪水，故在彰化縣彰化市○○路與民生路口之泡沬紅茶店，向被告丁○○借款
      五萬元，利息七千五百元先行預扣，當時伊並有提供身分證正本，並簽署面額
      五萬元之本票，本票係被告丁○○帶來，每借一萬元每日利息一百元，每十五
      日為一期須支付七千五百元之利息，由自稱為陳先生之人打電話至約定地點繳
      交利息，之前借款時僅見過被告丁○○，後來被告戊○○曾收取乙次利息，第
      一次預扣之利息除外，伊另繳交四期共三萬元之利息，繳交利息之處所有時在
      伊住處巷口，有時在上開泡沬紅茶店，九十二年九月十日伊本需繳交七千五百
      元之利息，但因前期係繳交八千元之利息，溢激五百元，故九月十日僅需繳交
      七千元之利息等語（詳本院九十三年九月二十一日審判筆錄第二三頁至第三一
      頁）；其於九十二年九月三日警詢及同年十一月二十八日偵訊時亦證稱：伊係
      於九十二年六月底，見自由時報刊登「身分證信貸、０９３０─５５００２８
      」之廣告，即撥打上開電話向自稱「陳先生」之人聯絡，後來即係被告丁○○
      出面放款等語（詳彰化縣警察局彰警刑字第○九二○○二八七一三號刑案偵查
      卷宗第十三頁及其反面、第十五頁及其反面、臺灣彰化地方法院檢察署九十二
      年度偵字第八三一二號偵查卷宗第三四頁）；證人庚○○於九十二年十月十三
      日警詢及同年十一月二十八日偵訊時證述：伊於九十一年（應係九十二年之誤
      ）六、七月間，見自由報紙刊登「身分證信貸、０９３０─５５００２８」之
      廣告，伊即撥打上開電話，與自稱「陳先生」之被告丁○○借款三萬元，係在
      彰化縣員林鎮○○路「過客居泡沬紅茶坊」交付金錢，利息三千元先行扣除，
      當日交付二萬七千元，借款時伊抵押身分證，並簽發面額三萬元之本票，利息
      每七日為一期三千元，每次皆由被告丁○○主動撥打電話聯絡在彰化縣員林鎮
      彰化銀行門口繳交予被告戊○○，有時由伊將利息匯入高金德在合作金庫開立
      帳號0000000000000號帳戶內，伊共繳交八、九次利息，因伊急
      需用錢，不得已始借款等語綦詳（詳彰化縣警察局彰警刑字第○九二○○號刑
      案偵查卷宗第三四頁及其反面、臺灣彰化地方法院檢察署九十二年度偵字第八
      三一二號偵查卷宗第三五頁），且由前開證人己○○、甲○○、庚○○所述，
      足認其三人於向被告丁○○等三人借款時，皆係處於急迫之情形。而被告丁○○等三人借款給如附表一所載之借款人時，其利息如附表一償還本息方式欄所
      載，每筆利息雖不相同，但借款利息高達百分之七百二十、三百六十、五百十
      六，依當前社會經濟狀況，顯屬不相當之重利，屬高額之利息無訛。
（三）再以，本件民間放款業務，係由被告丁○○出資及經營，被告丙○○、戊○○
      係聽從被告丁○○指示處理放款事宜，該錢莊成員有被告丁○○、丙○○、戊○○三人，調查借款人居住環境，係由被告丙○○、戊○○分別為之等情，業
      據被告丙○○、戊○○以證人身分於本院審理時證述無訛（詳本院九十三年九
      月二十一日審判筆錄第三三頁、第三五頁、第四五頁、第五二頁），而被告丁○○於本院審理時亦自承稱：伊係擔任收款、放款及徵信工作，另被告丙○○
      、戊○○係於九十一年十一月間加入本案地下錢莊經營，伊怕借錢被抓故自稱
      為「陳先生」等語在卷（詳本院九十三年九月二十一日審判筆錄第三九頁、第
      四○頁、同年十一月九日審判筆錄第二四頁），被告戊○○於本院審理時則自
      承稱：「丁先生」係伊綽號等語（詳本院九十三年十一月九日審判筆錄第二四
      頁），而被告丙○○則自稱為「王先生」，亦觀之證人甲○○於本院審理時之
      陳述即可明（詳本院九十三年九月二十一日審判筆錄第十八頁），則本件民間
      放款業務，係由化名「陳先生」之被告丁○○負責提供資金、決定是否借款予
      被害人、收取利息及調查被害人居住環境等資料，化名「王先生」之被告丙○○及化名「丁先生」之被告戊○○則負責收取利息及調查被害人居住環境等資
      料之事實，堪以認定。另被告戊○○每月薪資亦係被告丁○○發放，亦據證人
      戊○○陳明在卷（詳本院九十三年九月二十一日審判筆錄第四六頁），既被告
      丁○○負責發放薪資及提供資金，又可指示被告丙○○、戊○○工作內容，顯
      見被告丁○○當係本件地下錢莊之負責人，則如事實欄所示之自由時報廣告及
      夾報應皆係被告丁○○主導刊登，當屬無疑。至被告丁○○雖辯稱：該地下錢
      莊係綽號「小陳」之人經營，資金亦係「小陳」出資，夾報亦係「小陳」所為
      云云，惟被告丙○○係於本院審理時始聽聞「小陳」之人，另被告戊○○亦未
      見過「小陳」之男子，業據被告丙○○、戊○○以證人身分於本院審理時證述
      無訛（詳本院九十三年九月二十一日審判筆錄第三三頁、第四五頁、第四七頁
      ）；加以被告丁○○無法提供「小陳」之真實姓名及年籍資料供本院傳喚查證
      ，則綽號「小陳」之成年男子應係被告丁○○臨訟編纂無訛，此部分自不足以
      採信。另公訴人固認被告丙○○亦係負責決定是否借款予被害人之行為，惟此
      為被告丙○○堅詞否認，本院復查無證據足以證明被告丙○○有上開行為，是
      以，公訴人此部分所認，容有誤會，附此敘明。
（四）末按刑法上規定之常業罪，只須有賴某種犯罪為業之意思，而有事實之表現為
      已足，縱被告同時兼操其他職業，亦無礙成立常業犯罪。本件被告丁○○等三
      人既以登報及夾報方式招攬陷於急迫之不特定之人向其等借貸以收取高額之利
      息，且又貸款予己○○、甲○○、庚○○三人，分別收取年息百分之七百二十
      、三百六十、五百十六之利息，其三人主觀上應有以之為業賴此維生之意，是
      被告丁○○、丙○○、戊○○所為自係以重利為常業無疑。此外，復有夾報乙
      紙（附於彰化縣警察局彰警刑字第○九二○○二八七一三號刑案偵查卷宗第二
      九頁）及事實欄所示之物扣案可稽，被告丁○○等三人常業重利犯行，堪以認
      定。
乙、行使偽造私文書及誣告部分：
（一）如事實欄二所示內容之刑事告訴狀係被告丁○○、丙○○其中一人在彰化縣彰
      化市○○路之泡沬紅茶店交付相同內容之範本供被告戊○○抄寫，乙○○印章
      亦係被告丁○○、丙○○其中一人交付予被告戊○○蓋用刑事告訴狀上，刑事
      告訴狀上之乙○○簽名係被告戊○○所為一節，業據被告戊○○以證人身分於
      本院審理時證述無訛（詳本院九十三年九月二十一日審判筆錄第四七頁），而
      被告丁○○曾表示要對己○○提出告訴，並要求被告丙○○草擬告訴狀，被告
      丙○○草擬告訴狀後即將之交還予被告丁○○，亦據證人丙○○於本院審理時
      證述無訛（詳本院九十三年九月二十一日審判筆錄第三四頁、第三六頁），是
      以，應係被告丁○○見己○○未按期清償重利之利息，為迫使己○○出面按期
      清償重利之利息，即指示被告丙○○書寫告訴狀範本，而後於某日，在彰化縣
      彰化市○○路之泡沬紅茶店，由被告丁○○、丙○○其中一人交付刑事告訴狀
      範本供被告戊○○抄寫，並由被告丁○○、丙○○其中一人交付乙○○印章予
      被告戊○○蓋用於刑事告訴狀上，而該告訴狀上之乙○○簽名係被告戊○○所
      為等事實，亦堪以認定。
（二）而乙○○並未同意被告丁○○等三人以其名義對己○○提出詐欺取財之告訴，
      刑事告訴狀上之乙○○簽名及印文亦非乙○○所為等情，業據證人乙○○於九
      十二年一月二十二日偵訊時具結證述：伊不認識己○○，亦沒有要告己○○，
      告訴狀上之簽名非伊所為，伊曾遺失身分證及印章，亦有可能係伊之前應徵工
      作有留資料並開戶，故被盜用等語（詳臺灣彰化地方法院檢察署九十二年度他
字第一一七號偵查卷宗第三頁反面），於九十二年十二月十六日偵訊中證稱：
      刑事告訴狀上乙○○簽名、印章皆非伊所有，伊亦未同意告己○○等語在卷（
      詳臺灣彰化地方法院檢察署九十二年度偵字第八三一二號偵查卷宗第五九頁、
      第六○頁），至乙○○於本院審理時雖證述：綽號「陳仔」之被告丁○○曾向
      伊借款五萬元，本表示二、三天後還，但隔天又表示不方便，即交付伊乙紙己○○簽發面額五萬元之本票，並表示己○○有積欠其金錢，後來伊找不到被告
      丁○○，亦找不到發票人己○○，伊即常去被告丁○○常去之彰化縣彰化市○○路之泡沬紅茶店，遇到被告戊○○，即詢問被告戊○○被告丁○○何在，並
      將上開本票拿給被告戊○○看，陳明因被告丁○○向伊調錢故交付伊該紙本票
      ，但被告丁○○現找不到人，電話亦不接，該怎麼辦，被告戊○○即表示要幫
      伊處理，伊即將己○○簽發之本票交予被告戊○○，被告戊○○表示會幫伊要
      到錢，並表示如果提出告訴，法院會幫伊處理，伊即以台語說好這樣也可以，
      但寫告訴狀時伊不在場，告訴狀上之乙○○簽名及印文亦非伊所為等語（詳本
      院九十三年十一月九日審判筆錄第七頁至第十頁），惟此已與其於前開二次偵
      訊中所為之證述不符，亦與被告戊○○以證人身分證稱：被告丁○○、丙○○
      及乙○○皆在彰化縣彰化市○○路之泡沬紅茶店，乙○○坐在另外一桌，被告
      丁○○、丙○○曾轉述乙○○同意對己○○提出告訴，伊寫完告訴狀後即將告
      訴狀拿至被告丁○○、丙○○及乙○○所坐的那一桌討論等語有所歧異（詳本
      院九十三年九月二十一日審判筆錄第四七頁），則證人乙○○於本院審理時之
      證述是否係事後維護被告丁○○等三人之詞，而可採信已待斟酌，縱認屬實，
      然依證人乙○○同日審理時證稱：被告戊○○當時係表示如果伊告己○○，己○○就要去法院，要告什麼並沒有說，伊目的僅係希望將錢拿回來，且被告戊○○並未表示係要告己○○詐欺罪，當時伊以為被告戊○○係要告欠錢還錢之
      訴訟等語（詳同日審判筆錄第十三頁），足知乙○○應僅係同意被告戊○○以
      其名義對己○○提出欠錢還錢之清償借款、票款之民事訴訟，而非同意被告戊○○以其名義對己○○提出與事實不符之詐欺取財告訴甚明，是以，證人乙○○此部分證詞，亦不足為被告丁○○等三人有利之認定，亦屬無疑。
（三）從而，被告丁○○等三人未得乙○○同意或授權，即以乙○○名義具狀對己○○提出詐欺取財之告訴，並由被告丁○○、丙○○其中一人偽刻乙○○印章，
      交予被告戊○○蓋用於刑事告訴狀上，被告戊○○復在刑事告訴狀上偽簽乙○○之簽名，而後於九十一年十二月二十六日提出於臺灣彰化地方法院檢察署而
      行使之，此有刑事告訴狀及蓋於該刑事告訴狀上之臺灣彰化地方法院檢察署收
      文章可參（附於臺灣彰化地方法院檢察署九十二年度偵字第七○七○號偵查卷
      宗第六六頁至第六八頁），而向臺灣彰化地方法院檢察署檢察官告訴己○○涉
      有詐欺取財罪嫌，自足以生損害於乙○○，要屬無疑。且被告丁○○等三人明
      知己○○僅係未按期清償重利之利息，竟虛構上開事實向臺灣彰化地方法院檢
      察署提出告訴，其等顯有誣告之犯意，灼然甚明。是被告丁○○等三人前揭辯
      解，無非係圖卸之詞，無足採信。本案事證已臻明確，被告丁○○三人行使偽
      造私文書及誣告之犯行，亦洵堪認定。
二、核被告丁○○、丙○○、戊○○所為，皆係犯刑法第三百四十五條之常業重利罪
    、同法第二百十六條之行使第二百十條之偽造私文書罪及同法第一百六十九條第
一項之誣告罪。其三人就上開犯行，互有犯意之聯絡、行為之分擔，皆為共同正
    犯。再其等偽造乙○○印章、署名、印文之行為，皆為偽造私文書之部分行為，
    偽造之低度行為，復為行使之高度行為所吸收，皆不另論罪。另其三人所犯上開
    行使偽造私文書及誣告罪，係一行為觸犯二罪名，侵害二種不同之法益，為想像
    競合犯，應依刑法第五十五條之規定，從一重之誣告罪論處，而其三人所犯誣告
    罪及常業重利罪，犯意各別，罪名互異，應分論併罰。第查：被告丁○○曾因重
    利及詐欺案件，經法院分別判處有期徒刑六月、五月，並定應執行刑為有期徒刑
    十月，於八十七年八月十四日確定，嗣於八十八年二月十八日縮刑期滿而執行完
    畢，有臺灣高等法院被告全國前案紀錄表乙紙在卷可按，其於受有期徒刑執行完
    畢後，五年以內再犯有期徒刑以上刑之本罪，為累犯，應依刑法第四十七條之規
    定加重其刑。爰審酌被告三人分別有如事實欄所示之論罪科刑情形，有臺灣高等
    法院被告全國前案紀錄表三份在卷可參，素行不佳，為獲取重利，即經營民間放
    款業務，收取重利對社會秩序所造成危害程度甚鉅，因己○○未按期清償重利利
    息，竟偽造乙○○名義之刑事告訴狀之私文書，向臺灣彰化地方法院檢察署誣告
    己○○涉犯詐欺取財罪，自私自利，視他人權益如無物，且耗費國家司法資源，
    欠缺誠信及守法等觀念，甚為可訾，應予非難，犯罪後猶飾詞卸責，未見悔意，
    參以本件民間放款業務係由被告丁○○主導、經營，被告丙○○、戊○○僅係受
    其指示所參與之犯罪程度，兼衡被告丁○○等三人犯罪之動機、所造成之損害、
    被告之智識等一切情狀，分別量處如主文所示之刑並定應執行刑，以示懲儆。至
    扣案之商業本票一本，係被告丁○○所有供常業重利犯罪預備所用之物；另門號
    0000000000號之三星牌行動電話乙支，係被告丁○○所有供與被告丙○○、戊○○聯絡借款、收取重利利息使用之物，業據被告丁○○於本院審理時
    陳明在卷（詳本院九十三年十一月九日審判筆錄第三○頁），既係被告兼共犯丁○○所有供犯罪所用之物，併依刑法第三十八條第一項第二款之規定宣告沒收之
    ；偽造之乙○○印章及刑事告訴狀上偽造之乙○○署名及印文各乙枚，不問屬於
    犯人與否，另依刑法第二百十九條規定宣告沒收之。而合作金庫金融卡三張，皆
    非屬被告丁○○等三人所有之物，分據被告丁○○、戊○○於本院審理時陳明在
    卷（詳本院九十三年十一月九日審判筆錄第二九頁及第三一頁）；刑事告訴狀雖
    係偽造之私文書，惟已持交臺灣彰化地方法院檢察署，已離被告丁○○等人持有
    ，皆非屬被告丁○○等三人所有之物，本院礙難併予宣告沒收之（沒收、不沒收
    之物品及其理由詳如附表二所示）。
貳、不受理部分：
一、公訴意旨另以：被告丁○○與丙○○因己○○拒不清償重利之利息，遂於九十二
    年一月間某日，共同前往己○○位於彰化縣埔心鄉○○村○○路一一七號住處，
    欲向己○○索討積欠款項，在進入己○○家中，被告丙○○有向丁○○表示要打
    己○○。後因己○○口氣不好，丁○○與丙○○乃共同基於傷害他人身體之犯意
    聯絡，由丁○○以己○○家中之煙灰缸打傷己○○左手臂，致己○○左手臂流血
    並受有傷害，因認被告丁○○、丙○○另涉有刑法第二百七十七條第一項之傷害
    罪嫌云云。
二、按告訴或請求乃論之罪，未經告訴、請求或其告訴、請求經撤回或已逾告訴期間
    者，應諭知不受理之判決，刑事訴訟法第三百零三條第三款定有明文。而傷害罪
    依刑法第二百八十七條前段規定須告訴乃論，遍觀全案卷證資料，皆未見被害人
    己○○曾對被告丁○○、丙○○二人提出傷害告訴，且被害人己○○於本院審理
    時亦陳稱：於警局或偵訊皆未表示要告被告二人等語在卷（詳本院九十三年九月
    二十一日審判筆錄第十二頁），是以，既被害人己○○未提出告訴，此部分既屬
    訴追條件未具備，本院自不得併予審酌，自應諭知不受理之判決。
參、洗錢防制法部分
一、查洗錢行為，係指行為人為掩飾或隱匿自己或他人重大犯罪所得財物或財產上之
    利益（洗錢防制法第二條第一款），或行為人收受、搬運、寄藏、故買或牙保他
    人因重大犯罪所得財物或財產上之利益（同法第二條第二款）。按洗錢防制法之
    制定，旨在規範特定重大犯罪（詳見該法第三條）不法所得之資金或財產，藉由
    洗錢行為，諸如經由各種金融機關或其他交易管道，轉換成為合法來源之資金或
    財產，以切斷資金與當初犯罪行為之關連性，俾便於隱匿其犯罪行為或該資金不
    法來源或本質，以逃避追訴、處罰。該法之制定背景，主要係針對預防鉅額贓款
    ，經由洗錢行為轉變為合法來源，造成資金流向之中斷，使偵查機關無法藉由資
    金之流向，追查不法前行為之犯罪行為人。足見其所保護之法益為國家對特定重
    大犯罪之追訴及處罰，此觀該法第一條已明定：「為防制洗錢，追查犯罪，特制
    定本法」，而對不法之前行為其所侵害之一般法益，因已有該當各行為之構成要
    件加以保護，自非該法之立法目的甚明。又該法第二條第一款之洗錢行為，除利
    用不知情之合法管道（如金融機關）所為之典型行為外，固尚有其他掩飾、藏匿
    犯特定重大犯罪所得財產或利益之行為，但仍須有旨在避免追訴、處罰而使其所
    得財物或利益之來源合法化，或改變該財物或利益之本質之犯意，始克相當，若
    僅係行為人對犯特定重大犯罪所得之財產或利益作直接使用或消費之處分行為，
    自非該法所規範之洗錢行為，最高法院九十二年度台上字第三六三九號判決意旨
    可資參照。
二、本件被害人庚○○向被告丁○○等三人借款後，雖曾將重利利息匯入高金德合作
    金庫帳號0000000000000號帳戶內，固如前述，惟此係因被告戊○○借錢未還恐其帳戶遭銀行凍結，始借用其友人高金德之帳戶使用，業據被告戊○○於本院審理時陳明在卷（詳本院九十三年十一月九日審判筆錄第三七頁），
    則被告戊○○主觀上應無掩飾或隱匿因自己常業重利重大犯罪所得財物之犯意無
    訛。再被告丁○○等三人關於借款人庚○○之常業重利犯行，其等利用上開高金
    德帳戶之行為，原即為被告丁○○等三人為實施其所為常業重利犯罪之取得財物
    之犯罪手段，並非於取得財物（取得贓物）後，另為掩飾、隱匿其常業重利犯罪
    之所得所為之洗錢行為，是與洗錢防制法第二條所稱洗錢之客觀構成要件亦不該
    當，是以，本件自無另論洗錢防制法之必要，附此敘明。
據上論斷，應依刑事訴訟法第二百九十九條第一項前段、刑事訴訟法第三百零三條第
三款，刑法第二十八條、第三百四十五條、第二百十六條、第二百十條、第一百六十
九條第一項、第五十五條、第四十七條、第二百十九條、第三十八條第一項第二款、
第五十一條第五款，罰金罰鍰提高標準條例第一條前段，判決如主文。
本案經檢察官李毓珮到庭執行職務。
中      華      民      國      九十三      年      十一    月  二十三  日
                                臺灣彰化地方法院刑事第三庭
                                    審判長法  官  余仕明
                                          法  官  黃玉齡
                                          法  官  游秀雯
右正本證明與原本無異。
如不服本判決，應於判決送達後十日內，向本院提出上訴狀（須附繕本）。
            法院書記官    陳文俊
中      華      民      國      九十三      年    十二    月      七    日
附錄本案論罪科刑法條全文：
刑法第三百四十五條
以犯前條之罪為常業者，處五年以下有期徒刑，得併科三千元以下罰金。
刑法第二百十六條
行使第二百十條至第二百十五條之文書者，依偽造、變造文書或登載不實事項或使登
載不實事項之規定處斷。
刑法第二百十條
偽造、變造私文書，足以生損害於公眾或他人者，處五年以下有期徒刑。
刑法第一百六十九條
意圖他人受刑事或懲戒處分，向該管公務員誣告者，處七年以下有期徒刑。
意圖他人受刑事或懲戒處分，而偽造、變造證據，或使用偽造、變造之證據者，亦同
。
附表一
┌──┬────┬───────┬───────┬────┬──────┐
│編號│借款人  │借款時間及地點│借款之急迫原因│貸款金額│償還本息方式│
├──┼────┼───────┼───────┼────┼──────┤
│一  │己○○  │九十一年十一月│急需金錢軋票  │五萬元（│每十天為一期│
│    │        │十二日（起訴書│              │預扣利息│，每期清償利│
│    │        │載為十一月某日│            │一萬元，│息一萬元，相│
│    │        │）            │              │實拿四萬│當於年息百分│
│    │        │彰化縣埔心鄉經│              │元）。  │之七百二十（│
│    │        │口村中山路一一│              │        │起訴書誤載為│
│    │        │七號          │              │        │年息百分之三│
│    │        │              │              │        │百六十），已│
│    │        │              │              │        │在彰化縣員林│
│    │        │              │              │        │鎮員林火車站│
│    │        │              │              │        │前清償一次利│
│    │        │              │              │        │息一萬元（起│
│    │        │              │              │        │訴書誤載為清│
│    │        │              │              │        │償二次利息）│
│    │        │              │              │        │。          │
├──┼────┼───────┼───────┼────┼──────┤
│二  │甲○○  │九十二年六月底│急需金錢繳納保│五萬元（│每十五天為一│
│    │        │某日          │險費及其他費用│預扣利息│期，每期清償│
│    │        │彰化縣彰化市華│              │七千五百│利息七千五百│
│    │        │山路與民生路口│              │元，實拿│元，相當於年│
│    │        │之某泡沬紅茶店│              │四萬二千│息百分之三百│
│    │        │              │              │五百元）│六十，已分別│
│    │        │              │              │。      │在彰化縣彰化│
│    │        │              │              │        │市○○路○段│
│    │        │              │              │        │九四四巷巷口│
│    │        │              │              │        │及上開泡沬紅│
│    │        │              │              │        │茶店清償利息│
│    │        │              │              │        │四次計三萬元│
│    │        │              │              │        │（起訴書誤載│
│    │        ││              │        │僅清償利息三│
│    │        │              │              │        │次）。      │
├──┼────┼───────┼───────┼────┼──────┤
│三  │庚○○  │九十二年七月某│急需用錢      │三萬元（│每七天為一期│
│    │        │日            │              │預扣三千│，每期清償三│
│    │        │彰化縣員林鎮中│              │元利息，│千元之利息，│
│    │        │正路「過客居泡│              │實拿二萬│相當於年息百│
│    │        │沬紅茶坊」    │              │七千元）│分之五百十六│
│    │        │              │              │。      │，已清償利息│
│    │        │              │              │        │約八、九次，│
│    │        │              │              │        │其中部分利息│
│    │        │              │              │        │由戊○○至彰│
│    │        │              │              │        │化縣員林鎮彰│
│    │        │              │              │        │化銀行員林分│
│    │        │              │              │        │行前收取，部│
│    │        │              │              │        │分利息則由賴│
│    │        │              │              │        │純怡直接匯入│
│    │        │              │              │        │高金德如事實│
│    │        │              │              │        │欄所示帳號之│
│    │        │              │              │        │合作金庫帳戶│
│    │        │              │              │        │內。        │
└──┴────┴───────┴───────┴────┴──────┘
附表二
┌──┬────────┬────┬────────┬─────────┐
│編號│物品名稱        │數量    │沒收            │不沒收            │
├──┼────────┼────┼────────┼─────────┤
│一  │商業本票        │一本    │為被告丁○○所有│                  │
│    │                │        │供犯罪預備之物，│                  │
│    │      │        │依刑法第三十八條│                  │
│    │                │        │第一項第二款規定│                  │
│    │                │        │沒收。          │                  │
├──┼────────┼────┼────────┼─────────┤
│二  │門號○九二三二三│一支    │為被告丁○○所有│                  │
│    │九六四五之三星牌│        │，供犯罪所用之物│                  │
│    │行動電話        │        │，依刑法第三十八│                  │
│    │                │        │條第一項第二款規│                  │
│    │                │        │定沒收。        │                  │
├──┼────────┼────┼────────┼─────────┤
│三  │合作金庫金融卡  │三張    │                │非屬被告丁○○、林│
│    │                │        │                │正宗、戊○○所有之│
│    │                │        │                │物。              │
├──┼────────┼────┼────────┼─────────┤
│四  │乙○○印章      │乙枚    │偽造之印章，依刑│                  │
│    │                │        │法第二百十九條之│                  │
│    │                │        │規定沒收。      │                  │
├──┼────────┼────┼────────┼─────────┤
│五  │刑事告訴狀上偽造│各乙枚  │偽造之署押、印文│                  │
│    │之乙○○署名及印│        │，依刑法第二百十│                  │
│    │文              │        │九條之規定沒收。│                  │
├──┼────────┼────┼────────┼─────────┤
│六  │刑事告訴狀      │乙紙    │                │已持交臺灣彰化地方│
│    │                │        │                │法院檢察署而離被告│
│    │                │        │                │丁○○、丙○○、陳│
│    │                │        │                │輝德三人持有，非屬│
│    │                │        │                │被告丁○○等三人所│
│    │          │        │                │有之物。          │
└──┴────────┴────┴────────┴─────────┘
